臺灣高等法院刑事判決　　　　　　　　　　　　　　九十一年度上易字第八三五號
　　上　訴　人
　　即　被　告　乙○○
　　選任辯護人　林榮武
右上訴人因竊佔案件，不服臺灣桃園地方法院九十年度易字第一五九九號，中華民國
九十一年一月十四日第一審判決（起訴案號：臺灣桃園地方法院檢察署八十九年度偵
字第一四五三七號），提起上訴，本院判決如左：
  主  文
上訴駁回。
  事  實
一、乙○○明知如附圖Ｂ所示之土地非其所有，因該地長期無人使用，竟意圖為自已
    不法之利益，於民國（下同）八十二年三月十二日後之八十二年間某日，竊佔如
    附圖Ｂ所示之土地，搭建豬寮，面積共計０‧二四八七公頃。嗣於八十九年六月
    二十七日經第三人甲○○告發。
二、案經臺灣桃園地方法院檢察署檢察官自動檢舉偵查起訴。
  理  由
一、上訴人即被告乙○○對於未經土地所有權人同意，於八十二年間在如附圖Ｂ所示
    之土地上搭建豬寮之事實供承不諱，並據證人甲○○於警訊中證述甚詳，且經臺
    灣桃園地方法院檢察署檢察官勘驗現場，製有勘驗筆錄附卷足憑（見偵查卷第四
    十二頁），此外，復有桃園縣中壢地政事務所於九十年一月五日以八九中地二法
    字第八五五０號函附之土地複丈成果圖二紙及會同堪驗之中壢分局興國派出所警
    員所拍攝之現場照片十一紙在卷可稽（見偵查卷第四十四頁至第五十頁），堪認
    屬實。被告於原審雖矢口否認有竊佔之犯行，辯稱：前揭土地，係伊父親自日據
    時代就在使用，後來由伊父親與伊一起使用，伊父親於七十二年去世後，由伊一
    人繼續使用，伊並沒有竊佔的意思，且縱使是竊佔，亦罹於追訴權時效云云。惟
    查：
  (一)坐落桃園縣中壢市○○段芝芭里小段第一九五之五地號土地，於八十二年三月十
    二日登記為中華民國所有，管理權者為財政部國有財產局；又同小段第一九四地
    號土地，為李森彬所有；同小段第一九五之二地號土地，為簡進益、吳陳素真、
    王簡素娥、簡素蘭、陳素秋等人共有乙節，有桃園縣中壢市地政事務所土地登記
    謄本五紙在卷可稽（見偵字卷第五十五頁、第五十六頁、第六十六頁至第六十八
    頁）。
  (二)證人張維貴於原審審理時證述：「（系爭土地被告何時開始使用？）在我還是小
    孩的時候，就在使用了，當時是他的父親在種植的。」、「（被告何時開始使用
    ？）他父親交給他後，他就開始使用。」、「（他父親何時交給他？）他父親七
    、八十歲沒有辦法耕作，才交給被告使用。」、「（之前被告再〈在〉做何事？
    ）他是在耕田。」、「（他有在做生意？）之前是在種田，那塊地（非系爭土地
    ）被他叔叔拿回去，他就改做生意，是做屠宰業。」、「（作屠宰業是在養豬之
    前？或之後？）是先作屠宰之後才養豬的。」、「（被告是在何地從事屠宰業？
    ）中壢市的新明市場。」等語（見原審卷第七十頁至第七十二頁），被告亦供承
    證人張維貴所述屬實（見原審卷第七十二頁至第七十三頁）。則被告於養豬前既
    然在中壢市的新明市場經營屠宰業生意，縱然系爭土地原係被告之父佔有，亦難
    謂被告係與其父共同佔有，故系爭土地於其父去世後（依被告提出之戶籍謄本所
    載，被告之父賴有良係於七十二年七月十一日死亡），佔有狀態即已終止，嗣被
    告在系爭土地上搭建豬寮養豬，顯係另行起意竊佔。此外，復有財政部國有財產
    局台灣北區辦事處桃園分處函暨函附之「佔用國有土地使用補償金計算表」一紙
    附卷可憑（見原審卷第三十頁至第三十二頁）。又刑法第三百二十條第二項之竊
    佔罪，法定最重本刑為五年有期徒刑，依同法第八十條第一項第二款之規定，其
    追訴權之時效期間為十年，而本案被告乙○○係於八十二年有竊佔犯行，計算至
    檢察官提起公訴之九十年六月二十六日止，竊佔罪十年之追訴時效尚未完成，是
    被告上開所辯，為卸責之詞，並無足採，證人范光樓、劉邦雄附和其詞，於原審
    證稱：被告自種植水稻起，後接續養豬，持續使用系爭土地云云（見原審卷第二
    十四頁、第六十八頁），亦不足採。綜上所述，本件事證明確，被告犯行，洵堪
    認定。
二、核被告所為，係犯刑法第三百二十條第二項之竊佔罪，其竊佔分屬上述中華民國
    、李森彬、簡進益等六人所有如附圖Ｂ所示之土地，為想像競合犯，應依刑法第
    五十五條前段之規定，從一重處斷。公訴人雖未就被告竊佔李森彬、簡進益等六
    人土地之部分犯行起訴，但檢察官已就基本社會事實相同之犯罪事實一部起訴者
    ，其效力及於全部，本院自得併予審判。又被告犯罪後，刑法第四十一條業已修
    正為「犯最重本刑為五年以下有期徒刑以下之罪，而受六個月以下有期徒刑或拘
    役之宣告，因身體、教育、職業、家庭之關係或其他正當事由，執行顯有困難者
    ，得易科罰金。但確定因不執行所宣告之刑，難收矯正之效，或難以維持法秩序
    者，不在此限。併合處罰之數罪，均有前項情形，其應執行之刑逾六月者，亦同
    」，並於九十年一月十日公布，同月十二日施行，被告犯罪後法律已有變更，比
    較新舊法，以修正後之刑法第四十一條第一項較有利於被告，自應適用新法。原
    審審酌被告之犯罪動機、目的、手段，及其品性、生活狀況、智識程度、犯罪所
    生危害，及迄今尚未拆除所構築之豬寮，竊佔他人土地不動產之時間甚久，及犯
    罪後態度等一切情狀，適用刑法第二條第一項前段、第三百二十條第二項、第一
    項、五十五條、九十年一月十日修正後刑法第四十一條第一項前段，罰金罰鍰提
    高標準條例第一條前段、第二條，判處被告有期徒刑四月，並諭知如易科罰金時
    以銀元三百元折算一日之標準，經核並無不合。
三、被告提起上訴，指原審量刑過重云云。惟量刑乃屬法院依職權所審酌之事項，且
    原審已於判決理由欄內詳敘量刑所審酌之一切事項，本院認原審量刑並無偏重之
    情形，被告之上訴為無理由，應予駁回。
據上論斷，應依刑事訴訟法第三百六十八條，判決如主文。
本案經檢察官李金定到庭執行職務。
中    華    民    國      九十一  年       五       月       十四       日
                             臺灣高等法院刑事第二十二庭
                                 審判長法  官  許  正  順
                                       法  官  胡  方  新
                                       法  官  林  明  俊
右正本證明與原本無異。
不得上訴。
                                       書記官  蕭  進  忠
中    華    民    國      九十一  年       五       月       十五       日
附錄論罪科刑依據之法條：
刑法第三百二十條
意圖為自己或第三人不法之所有，而竊取他人之動產者，為竊盜罪，處五年以下有期
徒刑、拘役或五百元以下罰金。
意圖為自己或第三人不法利益，而竊佔他人之不動產者，依前項之規定處斷。
前二項之未遂犯罰之。
